【裁判字號】    99,交抗,1851
【裁判日期】    990923
【裁判案由】    違反道路交通管理處罰條例
【裁判全文】
臺灣高等法院交通事件裁定            99年度交抗字第1851號
抗  告  人
即受處分人  甲○○
上列抗告人因違反道路交通管理處罰條例案件，不服臺灣板橋地
方法院，中華民國99年 7月30日所為裁定（99年度交聲字第2204
號），提起抗告，本院裁定如下：
    主  文
原裁定撤銷，發回臺灣板橋地方法院。
    理  由
一、原裁定以：
  (一)原處分意旨略以：抗告人即受處分人於民國99年 6月11日下
    午5時55分許，騎乘車牌號碼UYG-026號輕型機車，行經臺北
    市○○○路、漢口街有燈光號誌管制之交岔路口時，有闖紅
    燈之違規事實，經警攔停當場舉發；嗣受處分人提出申訴，
    經原處分機關函請舉發機關查證後認受處分人違規屬實，爰
    依道路交通管理處罰條例第53條第 1項等規定，裁處受處分
    人罰鍰新臺幣（下同）1,800元(按原裁定漏載記違規點數 3
    點)。
  (二)異議意旨略以：其遭警方攔停時即堅持未闖紅燈，但舉發之
    警員未採信，經向原處分機關提出申訴並收到裁決書後，其
    仍堅持未闖紅燈，嗣於99年7月9日至派出所調閱監視錄影帶
    未獲警方協助，惟舉發之警員就本件受處分人闖紅燈之事實
    應提出確實之佐證，為此爰依法聲明異議，請求撤銷原處分
    云云。
  (三)受處分人於前開時地，駕駛車號UYG-026 號輕型機車，因有
    「駕車行經有燈光號誌管制之交岔路口闖紅燈」之違規，經
    臺北市政府警察局中正第一分局執勤警員攔停舉發之事實，
    業有臺北市政府警察局北市警交字第AEY606542 號舉發違反
    道路交通管理事件通知單影本1 紙附卷可稽。受處分人雖以
    前開情詞置辯，惟本件之舉發經過，業據臺北市政府警察局
    中正第一分局於99年7月2日以北市警中正一分交字第099311
    32900 號函向原處分機關說明：「…本案據執勤員警陳述：
    臺端於99年6月11日17時55分騎乘UYG-026號輕型機車，延本
    市○○○路由北往南方向行駛至漢口街時，南北向之行車管
    制號誌已轉換為紅燈，惟異議人未依規定煞車，逕自延平南
    路違規闖越停止線與枕木紋行人穿越道線，復左轉至漢口街
    往東續行，發現渠在前處稽查方往旁駛入騎樓；渠見狀即向
    前將臺端攔停，並依道路交通管理處罰條例第53條第1 項規
    定製單舉發並無違誤…」在卷可稽，參以受處分人前於不服
    舉發向原處分機關陳述意見時，亦自承其確實駕駛車號UYG-
    026 號輕型機車行經首開時、地，僅辯稱「其當時欲尋找停
    車位，至漢口街時剛好紅燈，於是騎上漢口街旁的人行道，
    並非闖紅燈」云云，是本件違規事實僅就受處分人所述情節
    審認其所辯是否可採，合先敘明。
  (四)查延平南路為北往南之單行道，漢口街則為西往東之單行道
    ，上開路口乃設有燈光號誌管制之交岔路口，其中延平南路
    有 2車道，由北往南行駛時如遇紅燈，駕駛人除不得超越停
    止線繼續直行或左轉至漢口街外，亦不得闖越枕木紋行人穿
    越道線並繼續騎上漢口街旁之人行道，否則即屬道路交通管
    理處罰條例第53條第1項所稱之「闖紅燈」違規行為。
  (五)依受處分人前向原處分機關陳述意見所繪製之地圖，可知受
    處分人於遭取締前之行車動向，係從延平南路由北往南，騎
    至漢口街處左轉，此經比對受處分人所述：其係將機車騎上
    漢口街旁的人行道，就被警察攔停等語，可知受處分人確有
    於延平南路之行車號誌為紅燈時，騎車超越停止線繼續前進
    之事實，然受處分人之機車行經該路口時，號誌既已轉為紅
    燈，依法即不得超越停止線，受處分人既有超越停止線後闖
    越枕木紋行人穿越道線，甚至繼續騎上漢口街旁之人行道，
    即屬「闖紅燈」之違規行為甚明，不得僅因其自稱所為並沒
    有過馬路，即非屬闖紅燈之違規。是受處分人前開所辯，委
    無足採。
  (六)至受處分人雖於聲明異議狀另要求舉發之員警就受處分人闖
    紅燈之違規行為提出確實佐證。惟按交通違規行為態樣甚多
    ，若全數均以得即時利用之科學儀器取得證據，不但所費不
    貲，亦有實際執行上之困難，而汽機車駕駛人闖紅燈違規行
    為之取締，揆其行為本質，多係發生於瞬間，通常多委由當
    場執行取締違規公務員之認識及判斷，且必須為立即之取締
    作為，此為達成維持交通秩序目的所必要，且依道路交通管
    理處罰條例之規定，此種當場之立即性舉發違規，僅依警員
    之認知判斷已足，並無須另有其他積極佐證（如其他目擊證
    人或必須拍攝照片等），始構成處分要件之規定。
  (七)綜上所述，受處分人於前開時、地騎乘輕型機車行經設有燈
    光號誌管制之交岔路口闖紅燈之違規事實，堪以認定。原處
    分機關據以援引上揭規定裁處罰鍰新臺幣1,800 元部分，於
    法尚無不合，應予維持。本件異議為無理由，應予駁回云云
    。
二、抗告意旨略以：受處分人未曾於紅燈時騎車超越停止線，實
    係於停止線前之機車停等區○○○○○道，其機車騎上人行
    道固為違規，惟警員舉發紅燈左轉係屬過當，爰聲請撤銷原
    裁定，另為適法之裁定等語。
三、經查：原裁定認受處分人於99年6月11日下午5時55分許，騎
    乘車牌號碼UYG-026 號輕型機車，行經臺北市○○○路、漢
    口街有燈光號誌管制之交岔路口時，有闖紅燈之違規事實，
    無非係以舉發單位即臺北市政府警察局中正第一分局於99年
    7月 2日北市警中正一分交字第09931132900號書函所出具之
    意見及受處分人99年 6月15日之陳述單內容為論據。惟本件
    受處分人始終否認有闖紅燈之事實，並辯稱：其未曾於紅燈
    時騎車超越停止線等語，且經核其所為上揭陳述單之內容及
    所繪製之行車路線圖，尚無從認定受處分人有坦承於紅燈時
    超越停止線之事實。原裁定憑以認定「受處分人確有於延平
    南路之行車號誌為紅燈時，騎車超越停止線繼續前進之事實
    」云云，不無率斷。次按，交通法庭就聲明異議之案件，必
    要時，得訊問受處分人及其他關係人，並得傳喚證人，命行
    鑑定，實施勘驗，道路交通案件處理辦法第16條定有明文。
    故於聲明異議案件，如受處分人對舉發過程有所質疑，而依
    現存資料尚有疑義時，法院即應為必要之調查，始符人民於
    其權利遭受侵害時，請求法院救濟之目的。本件原裁定引為
    依據之舉發單位上開書函，固載明受處分人有於紅燈時闖越
    停止線之違規行為，然該書函內容是否確為舉發警員所親自
    見聞？依上開書函所載：「......復左轉至漢口街往東續行
    ，發現渠(按即舉發警員)在前處稽查方往旁駛入騎樓......
    」，則舉發警員所站立之位置為何？依其執勤位置是否可目
    睹並確定受處分人有於紅燈時闖越停止線之行為？俱非無疑
    。原審並未傳訊本件舉發警員陳立昇到庭具結證述舉發過程
    ，即以舉發單位之函覆內容為據，遽認受處分人有於紅燈時
    闖越停止線之違規行為，尚有應調查之證據而未調查之處，
    自難昭折服。此外，受處分人於聲明異議狀中載稱「於99年
    7月9日至派出所欲調閱監視錄影器，但未獲得『完整』協助
    」，實情如何？是否確有監視錄影畫面存在？亦非不得調查
    ，併予指明。
四、綜上，原裁定未為任何調查，遽採原處分機關之書面意見，
    駁回受處分人之異議，尚嫌速斷。抗告意旨指摘原裁定不當
    ，為有理由，為兼顧當事人之審級利益，爰撤銷原裁定，發
    回原審更為處理，用期審慎，並昭折服。
據上論斷，應依道路交通管理處罰條例第89條，刑事訴訟法第41
3條前段，裁定如主文。
中    華    民    國    99    年    9     月    23    日
                  刑事第十三庭  審判長法  官  曾德水
                                      法  官  王復生
                                      法  官  宋松璟
以上正本證明與原本無異。
不得再抗告。
                                      書記官  蘇秋
中    華    民    國    99    年    9     月    24    日

司法院資訊處製作；財團法人民間司法改革基金會備份。
